臺灣高等法院高雄分院刑事判決　　　　　　　　　　九十一年度交上訴字第六五號
　　上訴人
　　即被告　乙○○○
右上訴人因業務過失致死案件，不服臺灣高雄地方法院九十年度交易字第七五○號中
華民國九十一年四月二十二日第一審判決（起訴案號：臺灣高雄地方法院檢察署九十
年度偵字第一一九○七號），提起上訴，本院判決如左：
      主  文
原判決撤銷。
乙○○○從事業務之人，因業務上之過失致人於死，處有期徒刑伍月，如易科罰金，
以參佰元折算壹日。
    事  實
一、乙○○○考領有普通自用小客車駕駛執照，其以設攤販賣飾品為業，平日駕駛車
    輛載運所販賣之飾品至市場販賣，故駕駛車輛為其完成販賣飾品業務所附隨之準
    備工作，仍為從事駕駛業務之人。於民國（下同）九十年六月十九日上午六時十
    分許（起訴書誤載為九十年一月卅一日上午七時四十五分許），駕駛車牌號碼Ｙ
    Ｎ－二一四六號自小客貨車，自高雄縣大寮往潮寮，欲至潮寮村菜市場設攤販賣
    飾品，而沿大寮鄉大發工業區○○路，北向南行駛，途經華中路與光華路口時，
    理應注意汽車行駛時駕駛人應注意車前狀況，隨時採取必要之安全措施，且速限
    每小時為四十公里，有正常運作之行車管制號誌交岔路口時，原應注意因雨霧致
    視線不清時，應減速慢行，作隨時停車之準備，且依當時天氣雖為雨天、晨光，
    但道路並無缺陷及障礙物，其並無不能減速慢行之情事，竟疏未注意減速慢行，
    仍以四十五公里左右之時速通過該交岔路口，且未注意車前狀況，適有林耀煌騎
    乘車牌號碼ＯＪＴ－五六二號重型機車，沿光華路西向東行，乙○○○因閃煞不
    及，致所駕前開車輛右前側撞及該重型機車，致林耀煌人車倒地受有腦挫傷等傷
    害，於送醫途中不治死亡。肇事後，倪葉英美委請路人報案，並留在肇事現場，
    對於未發覺之犯罪，主動向事故處理警員坦承肇事，而接受裁判。
二、案經林耀煌之妻甲○○○訴由高雄縣警察局林園分局報告臺灣高雄地方法院檢察
    署檢察官偵查起訴。
    理  由
一、訊據上訴人即被告（下稱被告）乙○○○，固坦承於前開時、地肇事，致林耀煌
    死亡之事實，惟矢口否認有何過失責任，辯稱：伊有注意車前狀況，且時速僅約
    四十至五十公里左右，惟當時下雨視線不佳，林耀煌闖紅燈通過路口，又穿著的
    衣服太暗，致伊發現林耀煌車時，煞車已來不及而撞上云云。經查：
（一）被告肇事時、地，天氣狀況為雨天，此有高雄縣警察局道路交通事故調查報告
      表一紙、及肇事後警方處理現場報告表一紙暨肇事後警方處理現場之照片六張
      附在警卷可稽，且被告又自承當時因下雨而致視線不佳等語（原審九十一年三
      月十一日訊問筆錄參照）；另查，被告車肇事後留有煞車痕左側為十公尺、右
      側為十．五公尺，此有前開道路交通事故調查表所附現場圖在卷可憑，依前司
      法行政部（現法務部）六十二年五月九日（６２）函刑決字第四六四號函轉交
      通部道路交通安全督導會訂五月四日交導登（６２）字第二三三號函頒之「一
      般公司汽車煞車距離、行車速度對照表」所示推算，被告車於肇事前之車速約
      為四十五公里，此並與被告所自白之時速約四十至五十公里等語相符，故被告
      肇事前之行車時速約為四十五公里無誤。
（二）據被告供稱其車損情形，係右邊車頭角落部分損壞，右邊擋風玻璃破碎，右邊
      車門沒有辦法開啟等情在卷（見本院九十一年七月二十二日訊問筆錄），顯然
      被告係未注意車前狀況，而發現被害人之機車時，已閃避不及，撞上被害人之
      機車，致被害人及其機車倒地。雖證人洪嘉鴻證稱：伊為保全員，案發時伊所
      駕駛之ＤＸ－三四○二號車，停在大發工業區臺灣企銀前停車場內，伊並坐在
      車內待勤休息，案發經過伊並沒看到，但係伊打電話叫救護車並報案，至警方
      處理車禍完畢為止，現場號誌當時正常等語（九十年七月廿日警訊筆錄參照）
      ，並證稱：伊當時聽到煞車聲及撞擊聲，馬上下車打電話叫救護車，伊下車查
      看時，看到華中路上的號誌是綠燈，而從伊聽到撞擊聲到下車查看時止，約五
      秒鐘左右，伊當時車停在臺灣企銀停車場靠近南方停車位，從西邊算起第三停
      車格，伊下車走到停車格邊，就看到肇事車輛及被害人，就馬上抬頭看華中路
      號誌，當時燈號為綠燈等語（九十年七月廿五日偵訊筆錄參照）。證人洪嘉鴻
      固證稱：聽到撞擊聲後下車及看到華中路號誌之時間，約五秒左右等情，但證
      人洪嘉鴻既非肇事當時即時目睹華中路方向之燈號，而歷時五秒鐘，燈號已足
      以由紅燈轉換為綠燈，故肇事當時被害人方向之號誌究為綠燈或紅燈，因被告
      及告訴人雙方各執一詞，雖難以認定。但按汽車駕駛人對於防止危險發生之交
      通法令之規定，業已遵守，並盡相當之注意義務，以防止危險發生，始可信賴
      他人亦能遵守交通規則並盡同等注意義務。若因此而發生交通事故，方得以信
      賴原則為由免除過失責任（最高法院八十四年度台上字第五三六０號判例）。
      但本件被告駕車行經上開路口時，既超速行駛，又未注意車前狀況，顯然其對
      於防止危險發生之道路交通法令，並未遵守，因此，縱被告之一方係屬綠燈，
      依照前揭判例意旨，被告亦不能主張信賴原則而免責。
（三）綜上所述，被告行經前開路口，未注意車前狀況及超速行駛並於雨天未減速慢
      行之事實，堪以認定。
二、按汽車行駛時，駕駛人應注意車前狀況，並隨時採取必要之安全措施；又按行車
    速度，依標誌之規定，無標誌者，在市區道路，時速不得超過四十公里；又因雨
    霧致視線不清時，應減速慢行，作隨時停車之準備，道路交通安全規則第九十四
    條第三項、第九十三條第一項第一款、第四款分別定有明文。經查，本案肇事地
    點係市區道路，依前開規定，原則上其時速速限為四十公里，此並經載明於前開
    道路交通事故調查報告表附卷可稽，惟當時既為雨天且視線不清，已如前述，則
    依前開規定，被告並應減速慢行，作隨時停車之準備，惟被告仍以約四十五公里
    超過該路段最高速限，且未注意車前狀況，並隨時採取必要之安全措施，致發現
    林耀煌之機車後，因閃煞不及而撞及林耀煌之機車，林耀煌及其機車倒地，林耀
    煌因而受傷於送醫途中不治死亡之事實，亦經被害人之妻甲○○○所指訴明確，
    並經臺灣高雄地方法院檢察署檢察官督同法醫相驗明確，並製有勘驗筆錄、相驗
    屍體證明書、驗斷書各一份在卷可憑。本件車禍肇事時，道路並無缺陷，且無障
    礙物等情，亦有前開道路交通事故調查報告表附卷可稽，足認被告亦無不能注意
    之情事，然被告竟疏未注意減速慢行，亦未注意車前狀況，並作隨時停車之準備
    ，以致肇事致人死亡，自有應注意、能注意而未注意之過失。而被害人因本件車
    禍死亡，與被告之過失行為間有相當因果關係，事證明確，被告所辯係卸責之詞
    ，不足採信，其犯行堪以認定。
三、被告係以設攤販賣飾品為業，平日駕駛車輛載運所販賣之飾品至市場販賣，此為
    被告所自承，故駕駛車輛為其完成販賣飾品業務所附隨之準備工作，其為從事駕
    為被告所自承，故駕駛車輛為其完成販賣飾品業務所附隨之準備工作，其為從事
    駕駛業務之人（最高法院七十一年台上字第一五五○號判例意旨參照），而案發
    當天被告係駕駛前開小客車要去擺地攤賣飾品而發生本件車禍，業據被告於本院
    供承在卷（見本院九十一年七月二十二日訊問筆錄），其於從事執行業務之附隨
    行為中駕車肇事，致人於死，核其所為，係犯刑法第二百七十六條第二項之業務
    過失致死罪。公訴人認被告係犯同條第一項普通過失致死罪云云，容有未洽，起
    訴之法條應予變更。另被告於肇事後，請路人洪嘉鴻報案，並於上述犯行被發覺
    何人肇事前，留在肇事現場，向前往處理之警員施順忠表明其為肇事者，而接受
    裁判，有記載被告為報案人之前開道路交通事故調查報告表附卷可稽，並經證人
    施順忠證述屬實（見相卷第十二頁背面），核與刑法第六十二條規定之自首要件
    相符，應依法減輕其刑。
四、原審論處被告罪刑，固非無見。惟查，並無確切確之證據足以證明被害人係闖紅
    燈（理由詳如前述），原審為此認定，尚未盡洽；且被告未注意車前狀況，亦為
    肇事原因之一，原審未為此認定，併有未合（公訴人認此亦為被告肇事原因之一
    ），被告上訴意旨否認有過失責任而指摘原判決不當，雖不足取，但原判決既有
    上開可議之處，仍無可維持，應將原判決撤銷改判。審酌被告之素行，過失之程
    度，尚未與被害人家屬達成民事和解及其犯罪後之態度等一切情狀，仍量處如原
    審所處有期徒刑五月，並諭知如易科罰金之折算標準。
據上論結，應依刑事訴訟法第三百六十九條第一項前段、第三百六十四條、第二百九
十九條第一項前段、第三百條，刑法第二百七十六條第二項、第六十二條、第四十一
條第一項，罰金罰鍰提高標準條例第一條前段、第二條，判決如主文。
本案經檢察官沈紹嘉到庭執行職務。
中    華    民    國      九十一      年      八      月     二十八   日
                              臺灣高等法院高雄分院刑事第一庭
                                  審判長法官  曾永宗
                                        法官  郭玫利
                                        法官  邱永貴
右正本證明與原本無異。
如不服本判決應於收受本判決後十日內向本院提出上訴書狀，其未述上訴理由者，
並得於提起上訴後十日內向本院補提理由書狀（均須按他造當事人之人數附繕本)「
切勿逕送上級法院」。
                                      書記官  梁雅華
中    華    民    國      九十一      年      八      月     二十八   日
附錄法條：
刑法二百七十六條第二項
從事業務之人，因業務上之犯前項之罪者，處五年以下有期徒刑或拘役，得併科三千
元以下罰金。
